臺灣高等法院臺中分院刑事判決
110年度上訴字第744號
上  訴  人  
即  被  告  方祺炫




選任辯護人  王俊文律師
            黃俊諺律師
上列上訴人即被告因傷害等案件，不服臺灣臺中地方法院109年
度訴字第1596號中華民國110年2月25日第一審判決（聲請簡易判
決處刑案號：臺灣臺中地方檢察署109年度偵字第12018號），提
起上訴，本院判決如下：
    主  文
上訴駁回。
甲○○緩刑貳年，並應於判決確定後六個月內向公庫支付新臺幣參
萬元。
    犯罪事實
一、甲○○為大都會網路科技股份有限公司（下稱大都會公司）
    之協理及中區管理人，丙○○則為位於臺中市○區○○路0
    段000 號之大都會公司復興店員工，何秋樺則為該店前員工
    。緣何秋樺於民國109 年2 月22日上午11時許，前往該店找
    丙○○聊天，因細故與店內客人發生爭執，甲○○獲報趕赴
    現場後，對丙○○心生不滿，竟基於傷害之犯意，在該店廁所
    ，接續持鐵棍戳打丙○○腹部，並掌摑丙○○臉頰，復在該店辦
    公室，以鐵棍毆打其右手臂，致丙○○因此受有頭部挫傷及右
    側上臂挫傷等傷害。
二、旋甲○○另基於恐嚇危害安全之犯意，在該店辦公室，對丙○○
    接續恫稱: 「不會讓妳在臺中有立足之地，店內若在這一年
    中有發生任何問題，都會算在妳頭上，不會跟妳講任何道理
    」、「不准私下跟店內其他同事做任何聯繫，否則也會對其
    他員工動手」、「把妳抓去賣」等語，以此加害他人生命、
    身體、自由之事恐嚇丙○○，使其因而心生畏懼，致生危害於
    其安全。嗣經丙○○前往驗傷後報警處理，始查悉上情。
三、案經丙○○訴由臺中市政府警察局第三分局移送臺灣臺中地方
    檢察署檢察官偵查起訴。
    理  由
壹、關於證據能力部分：
一、從事業務之人於業務上或通常業務過程所須製作之紀錄文書
    、證明文書，除顯有不可信之情況外，得為證據，刑事訴訟
    法第159 條之4 第2 款定有明文。又醫師法第12條第1 項規
    定：醫師執行業務時，應製作病歷，並簽名或蓋章及加註執
    行年、月、日。第2 項規定：前項病歷，除應於首頁載明病
    人姓名、出生年、月、日、性別及住址等基本資料外，其內
    容至少應載明下列事項：「就診日期。主訴。檢查項目
    及結果。診斷或病名。治療、處置或用藥等情形。六其他
    應記載事項。」因此，醫師執行醫療業務時，不論患者是因
    病尋求診療，或因特殊目的而就醫，醫師於診療過程中，應
    依醫師法之規定，製作病歷，此一病歷之製作，均屬醫師於
    醫療業務過程中所須製作之紀錄文書，而且每一醫療行為均
    屬可分，因其接續之看診行為而構成醫療業務行為，其中縱
    有因訴訟目的，例如被毆傷而尋求醫師之治療，對醫師而言
    ，仍屬其醫療業務行為之一部分，仍應依法製作病歷，則該
    病歷仍屬業務上所製作之紀錄文書，與通常之醫療行為所製
    作之病歷無殊，自屬刑事訴訟法第159 條之4 第2 款所稱從
    事業務之人於業務上所須製作之紀錄文書，而診斷證明書係
    依病歷所轉錄之證明文書，自仍屬本條項之證明文書（最高
    法院101 年度台上字第5255號、第4199號、第3847號、97年
    度台上字第666 號、96年度台上字第1957號判決意旨參照）
    。本件卷附中山醫學大學附設醫院診斷證明書，係該醫院醫
    師依告訴人丙○○病歷所轉錄製作之證明文書，並無顯不可信
    之情況，依上揭說明，自有證據能力，得為證據。
二、按被告以外之人於審判外之言詞或書面陳述，除法律有規定
    者外，不得作為證據。又被告以外之人於審判外之陳述，雖
    不符合同法第159條之1至第159條之4之規定，但經當事人於
    審判程式同意作為證據，法院審酌該言詞陳述或書面陳述作
    成時之情況，認為適當者，亦得為證據；當事人、代理人或
    辯護人於法院調查證據時，知有第159條第1項不得為證據之
    情形，而未於言詞辯論終結前聲明異議者，視為有前項之同
    意，刑事訴訟法第159條第1項及第159條之5分別定有明文。
　　查本判決以下所引用上訴人即被告甲○○（下稱被告）以外之
    人於審判外之言詞或書面陳述，被告已知悉有刑事訴訟法第
    159 條第1 項之情形，檢察官、被告及其辯護人均於本院準
    備程序明示同意作為證據（本院卷第59至61頁），且經本院
    於審理時予以提示並告以要旨，經檢察官、被告、辯護人表
    示意見，均未於言詞辯論終結前聲明異議，本院審酌上開證
    據作成時之情況，尚無違法取證或不當之情形，復與本案之
    待證事實間具有相當之關聯性，以之作為證據應屬適當，揆
    諸上開規定，應認均有證據能力。
貳、實體部分： 
一、訊據被告對於上開傷害及恐嚇犯行於本院審理時均坦承不諱
    （見本院卷第151至152頁），本院認定上開犯罪事實所憑之
    證據及理由如下：
　㈠被告係大都會公司之協理及中區管理人，告訴人丙○○則係大
    都會公司復興店員工，證人何秋樺則為該店前員工，而證人
    何秋樺於109 年2 月22日上午11時許，前往該店找告訴人聊
    天，因細故與店內客人發生爭執，被告獲報後隨即趕赴現場
    等事實，業據被告於警詢及偵訊供述明確（見偵卷第13至21
    頁、第92頁），核與證人即告訴人丙○○、證人何秋樺於警詢
    與偵訊證述及證人王于瑄、羅款菁於偵訊證述之情節（見偵
    卷第25至35頁、第91至93頁、第101至106頁）大致相符，是
    以此部分事實首堪認定。
　㈡證人即告訴人丙○○於警詢及偵訊證稱：我於109年2月22日11
    時9 分，在大都會網咖遭我老闆甲○○毆打，是因為同日10時
    許我一名前同事來店裡找我，我前同事與客人起口角，然後
    早班同事認為我讓她難做人，因此向主管陳報，老闆甲○○知
    情後就到店裡，當時我在廁所，老闆直接進廁所甩我巴掌及
    以鐵棍戳我腹部，之後把我帶進辦公室以鐵棍打我右手，我
    右臉頰及右手臂嚴重瘀青。老闆甲○○毆打我後，有告訴我不
    會讓我在臺中有立足之地、不會輕易放過我、不准我離職、
    店內若在這一年中有發生任何問題都會算在我頭上，不會跟
    我講任何道理、不准我私下跟店內其他同事做任何聯絡，否
    則也會對其他同事動手，甚至說要把我抓去賣，我感到害怕
    、心生畏懼等語（見109年度偵字第12018號卷〈下稱偵卷〉第
    25至29頁、第91至93頁）。
　㈢證人即該店前員工何秋樺於原審審理時結證稱：當天有人通
    知甲○○過來店裡，他很生氣拿鐵棍去找丙○○，我不知道廁所
    內發生什麼事，但丙○○有跟我說，警詢筆錄才會記載  「老
    闆一來就詢問我及問我同事丙○○事情發生情形，就持鐵棍到
    廁所找丙○○，持鐵棍戳她腹部及甩巴掌」，丙○○從廁所出來
    之後一直哭，她當時表情很害怕，後來我先按照甲○○的指示
    到辦公室等，之後丙○○就一起到辦公室來，到辦公室之後甲
    ○○有對丙○○動手，甲○○有對丙○○說叫她不可以辭職，沒有立
    足之地什麼的，他都有我們人事資料，他都知道我們住在哪
    裡，說以後店裡有什麼事情，員工離職還是什麼，這些事情
    都算在我們頭上，在辦公室時被告有跟丙○○說「要把妳抓去
    賣」，我也有聽到甲○○對丙○○說「不准私下跟店內其他同事
    做任何聯繫，否則也會對其他員工動手」等語（見原審卷第
    229至249頁）。
　㈣又證人即告訴人友人林明錡於原審審理時結證稱：我有幫丙○
    ○拍她受傷部位照片，後來驗傷是我陪她去的，當天丙○○大
    部分都在哭，她說協理拿棍子打她，當天驗傷目的是當下要
    保留證據等語（見原審卷第249至257 頁）。
　㈤依證人何秋樺、林明錡上開證述，可知被告當時很生氣地持
    鐵棍至大都會公司復興店廁所找告訴人，而告訴人從廁所出
    來後一直哭，且表情很害怕，告訴人並有告知證人何秋樺在
    廁所遭被告毆打之事，證人何秋樺旋在該店辦公室內亦有親
    自見聞被告傷害告訴人及對其恫稱上開言語，告訴人為保存
    證據，並由證人林明錡陪同前往就醫，告訴人大部分都在哭
    泣，並稱係遭協理拿棍毆打所致，核均與告訴人前揭指訴情
    節大致相符，是以告訴人指稱其遭被告傷害及以前開言語恐
    嚇等節，應堪採信。
  ㈥關於LINE對話紀錄部分：
  ⒈告訴人與證人何秋樺間之LINE對話紀錄（見偵卷第121 至123
    頁；原審卷第65至73頁）：
    何秋樺：協理。
    告訴人：來了？
    何秋樺：去了，拿棍子。
    告訴人：來廁所？
    何秋樺：很不爽。他真的拿著棍子。
    告訴人：我到了，我在醫院了，護理師說我的臉超腫。
   【傳送中山醫藥大學附設醫院109 年2 月22日診斷證明書圖 
      檔予何秋樺】
  ⒉告訴人與證人林明錡間之LINE對話紀錄（見偵卷第125 頁；
    原審卷第75至135 頁）：
    告訴人：我被打了。我被協理打。
    林明錡：女的？
    告訴人：男的。
    林明錡：啊怎樣打。
    告訴人：甩我巴掌還拿棍子。
  ⒊告訴人與證人即大都會公司復興店店務羅曉菁間之LINE對話
    紀錄（見偵卷第135至137頁）：
    告訴人：小菁，抱歉我輕微腦震盪一直吐很不舒服，今天真
            的沒辦法去上班，還是說方便給我協理的電話。
    羅曉菁：群組裡有協理的賴，你有密他了嗎。
  ⒋依前開LINE對話紀錄，證人何秋樺有稱被告係「很不爽」地
    拿棍子進廁所，嗣告訴人就醫，有傳送診斷證明書圖檔予證
    人何秋樺；又告訴人亦曾向證人林明錡稱其遭協理甩巴掌及
    拿棍子毆打；於案發後，告訴人亦有向證人羅曉菁稱其因輕
    微腦震盪一直吐很不舒服，無法前往該店上班，益徵被告確
    有以上開方式傷害告訴人。
  ㈦參諸告訴人所提出、案發當日下午3 時25分許其前往中山醫
    學大學附設醫院就診之診斷證明書（見偵卷第49頁），告訴
    人確受有「頭部挫傷、右側上臂挫傷」之傷害；復經原審調
    閱告訴人當日前往就診之病歷資料，其中有記載「到院時間
    ：2020/02/22 15：24」、「主訴予（按應係「與」）同事
    爭執，發生口角，對方毆打導致，右側臉頰及右上手臂瘀青
    」，且依病歷所附臨床影像照片，告訴人右側上臂所受傷勢
    ，要與遭棍狀物毆打之受傷情形相符，此亦有中山醫學大學
    附設醫院109 年10月12日中山醫大附醫法務字第1090009494
    號函暨所附告訴人病歷資料、臨床影像照片在卷可稽（見原
    審卷第205 至221 頁）。而以告訴人於案發後不久即前往就
    醫，亦有主訴係遭同事毆打，可見前開告訴人所證確屬實情
    ，堪予採信。
　㈧按刑法第305 條恐嚇罪之恐嚇，係僅以通知加害之事使人恐
    怖為已足，不必果有加害之意思，更不須有實施加害之行為
    ；至於危害通知之方法，亦無限制，凡一切以直接之言語、
    舉動，或其他足使被害人理解其意義之方法或暗示其如不從
    將加危害，而使被害人心生畏怖者，均應包括在內。至該言
    語或舉動是否足以使他人生畏怖心，亦應本於社會客觀經驗
    法則以為判斷基準，如行為人之言語、舉動，依社會一般觀
    念，均認係惡害之通知，而足以使人生畏怖心時，即可認屬
    恐嚇（最高法院22年上字第1310號判例、73年度台上字第19
    33號判決、81年度台上字第867號判決、84年度台上字第813
    號判決、第3257號判決意旨參照）。是被告之言語是否屬於
    惡害通知，須審酌其為該語言之前因、背景，主客觀全盤情
    形綜合判斷。查被告確有於前揭時、地，對告訴人恫稱上開
    言語等情，業經本院認定如前，而於其恐嚇告訴人前，已在
    該店廁所先傷害告訴人，嗣後又在辦公室又對告訴人恫稱前
    開言語，且明確表達出其將來可能加害告訴人生命、身體、
    自由之內容，而客觀上此等恫嚇內容已足使聽聞者心生畏怖
    ，致告訴人心理狀態陷於危險不安甚明，是以被告此部分所
    為，應係以通知加害之事使告訴人心生畏怖，核已該當刑法
    第305 條恐嚇危害安全罪。
  ㈨綜上所述，本案事證已臻明確，被告上開傷害及恐嚇犯行均
    堪認定，應依法予以論罪科刑。
二、論罪部分：
  ㈠核被告所為，係犯刑法第277 條第1 項傷害罪及同法第305 
    條恐嚇危害安全罪。
  ㈡被告各係於密切接近之時、地，對告訴人為前開傷害、恐嚇
    犯行，而各行為之獨立性極為薄弱，依一般社會健全觀念，
    在時間差距上，難以強行分開，以視為數個舉動之接續施行
    ，各應合為包括之一行為予以評價，較為合理，應均為接續
    犯，僅各論以一罪。
  ㈢被告所犯上開傷害、恐嚇2 罪，犯意各別，行為互殊，應予
    以分論併罰。
三、原審以被告上開傷害及恐嚇危害安全犯行事證明確，並以行
    為人之責任為基礎，審酌被告與告訴人本為同事，被告竟不
    思以理性方式解決問題，而對告訴人為上開傷害及恐嚇，所
    為均屬不該；參以被告否認犯行，迄今未能達成和解，填補
    犯罪所生損害，犯後態度難認良好；另考量其犯罪動機、目
    的、手段、所生損害，及自述之智識程度、職業、家庭與經
    濟狀況（見原審卷第352 頁）等一切情狀，依序就傷害、恐
    嚇危害安全犯行各量處有期徒刑3月、拘役30日，並均諭知
    易科罰金之折算標準。並就沒收部分敘明：被告所持之鐵棍
    ，雖屬供本案傷害犯罪所用之物，然並未扣案，並無證據證
    明該物為被告所有，且衡其經濟價值不高，不具刑法上重要
    性，故不予宣告沒收。經核原審判決認事用法核無違誤，量
    刑亦屬妥適。
四、關於上訴理由之審酌：
  ㈠被告上訴意旨略以：被告於偵查、原審審理程序雖均否認犯
    行，惟此係基於被告訴訟防禦權之行使，不得僅因無罪答辯
    之內容與法院依職權認定之事實不符，即逕予負面之評價。
    再者，被告業已與告訴人達成和解，並給付和解金完畢，嗣
    經告訴人同意不再為刑事之追究，並拋棄其餘之請求，此有
    兩造簽立之和解書以及匯款申請單可佐。據此，請鈞院審酌
    被告已獲告訴人之宥恕，積極彌補損害，其犯後態度良好等
    情，從輕量刑，俾利自新等語。
  ㈡本院查：
  ⒈按量刑輕重係屬事實審法院得依職權自由裁量之事項，苟已
    斟酌刑法第57條各款所列情狀而未逾越法定刑度，不得遽指
    為違法（最高法院72年度台上字第6696號、75年度台上字第
    7033號判決要旨參照）；且在同一犯罪事實與情節，如別無
    其他加重或減輕之原因，下級審量定之刑，亦無過重或失輕
    之不當情形，則上級審法院對下級審法院之職權行使，原則
    上應予尊重（最高法院85年度台上字第2446號裁判意旨參照
    ）。本件原審判決於判決理由中已敘明審酌被告不思以理性
    方式解決問題，而對告訴人為上開傷害及恐嚇，所為均屬不
    該，並考量其犯罪動機、目的、手段、所生損害、犯後態度
    ，及其智識程度、職業、家庭與經濟狀況等一切情狀，而依
    序就傷害、恐嚇危害安全犯行量處有期徒刑3月、拘役30日
    ，並均諭知易科罰金之折算標準。次按刑法第57條第10款所
    稱「犯罪後之態度」，故包括被告犯罪後，有無悔悟或賠償
    被害人之損害等情形在內，然被告犯後賠償之金額多寡，僅
    為原審量刑時所斟酌情狀之一，原審就本件主要影響量刑輕
    重之事項，既已斟酌刑法第57條各款所列情狀而詳為論敘審
    酌，並無偏執一端，亦無裁量權濫用或失之過重之情形，縱
    被告於本院審理時已與告訴人達成和解，並已給付和解金完
    畢，此有和解書1 份及中國信託銀行新臺幣存提款交易憑證
    2份在卷可稽（見本院卷第165至171頁），惟亦難據此認原
    審之量刑有輕重失衡之處，本院認無撤銷改判較輕之刑之必
    要。
　⒉本件被告上訴意旨所陳並無足採，且被告在本院並未提出其
    他有利之證據或辯解，是以被告上訴為無理由，應予駁回其
    上訴。
五、刑罰之主要目的乃在於公正地報應行為人之罪責，並以刑罰
    之公正報應，威嚇社會大眾而生嚇阻犯罪之一般預防功能，
    且善用執行刑罰之機會，從事受刑人之矯治工作，而收教化
    之個別預防功能，因而，刑罰應該是符合相當原則之公正刑
    罰，不可過份強調威嚇社會大眾之一般預防功能，或是過份
    強調教化犯罪人之個別預防功能，而輕易破壞刑罰公正報應
    之本質。查被告前未曾因故意犯罪受有期徒刑以上刑之宣告
    ，此有臺灣高等法院被告前案紀錄表1 份在卷可按，本院衡
    酌全案情節，認被告本身具有改善之可能性，其偶因一時失
    慮而觸犯本件刑章，且被告於原審判決後已與告訴人達成和
    解，此有和解書1 份及中國信託銀行新臺幣存提款交易憑證
    2份在卷可稽（見本院卷第165至171頁），本院認刑罰之執
    行，對被告之改善尚不具必要性，被告經此偵審程序並刑之
    宣告後，應知所警惕，而無再犯之虞，因認以暫不執行其刑
    為當，爰依刑法第74條第1項第1款之規定宣告緩刑2 年，並
    依刑法第74條第2項第4款之規定，命被告應向公庫支付如主
    文所示金額，倘被告於本案判決確定後6個月內未向公庫支
    付上開金額，且情節重大，足認有執行刑罰之必要，檢察官
    得依刑法第75條之1第1項第4款之規定，聲請撤銷緩刑之宣
    告，執行宣告刑，附此敘明。
據上論結，應依刑事訴訟法第368 條，刑法第74條第1 項第1 款
、第2 項第4 款，判決如主文。　　
本案經檢察官林依成聲請簡易判決處刑，檢察官乙○○到庭執行職
務。
中　　華　　民　　國　　110 　年　　8 　　月　　24　　日
              刑事第二庭　  審判長法　官　何志通
                                  法　官　吳進發
                                  法　官　石馨文
以上正本證明與原本無異。
傷害部分得上訴；恐嚇部分不得上訴。
如不服本判決得上訴部分應於收受送達後二十日內向本院提出上
訴書狀，其未敘述上訴理由者，並得於提起上訴後二十日內向本
院補提理由書（均須按他造當事人之人數附繕本）「切勿逕送上
級法院」。因疫情而遲誤不變期間，得向法院聲請回復原狀。

                                  書記官  陳儷文
　　　　　　　　　　　　　　　　　
中　　華　　民　　國　　110 　年　　8 　　月　　24　　日
附錄本案論罪科刑法條全文：
中華民國刑法第277條
傷害人之身體或健康者，處5年以下有期徒刑、拘役或50 萬元以
下罰金。
犯前項之罪，因而致人於死者，處無期徒刑或7 年以上有期徒刑
；致重傷者，處3年以上10年以下有期徒刑。

中華民國刑法第305條
以加害生命、身體、自由、名譽、財產之事恐嚇他人，致生危害
於安全者，處 2 年以下有期徒刑、拘役或 9 千元以下罰金。